【裁判字號】    89,訴,1373
【裁判日期】    890930
【裁判案由】    重利
【裁判全文】
臺灣高雄地方法院刑事判決                        八十九年度訴字第一三七三號
    公  訴  人  臺灣高雄地方法院檢察署檢察官
    被      告  乙○○
右列被告因重利案件，經檢察官提起公訴（八十八年度偵字第一三六九七號），本院
判決如左：
    主    文
乙○○乘他人急迫，貸與金錢，而取得與原本顯不相當之重利為常業，處有期徒刑陸
月。緩刑參年。
扣案之記帳單及同意書各壹紙沒收。
    事    實
一、乙○○（起訴書誤載為楊漢鵬）基於常業重利之犯意，自民國八十八年四月三十
    日起，以在臺灣新聞報刊登「借錢二四小時」廣告之方式，並以電話號碼000
    0000000號行動電話為聯絡工具，以經營俗稱之「地下錢莊」業務，供急
    迫、輕率或無經驗之不特定多數人借款。甲○○○於同日下午七時許見報紙媒體
    刊登上情，因需款急迫，遂以上開行動電話與乙○○聯絡借款事宜，乙○○明知
    甲○○○需款孔急，乃乘其急迫，告以借款新臺幣（下同）三萬元，須按每十天
    為一期繳付六千元利息，每月繳付利息一萬八千元，並於借款時預先扣除一期十
    天利息六千元及手續費一千元，甲○○○因需款孔急，即予應允。乙○○遂前往
    高雄市○○路與民族路口之約定地點將二萬三千元借款，當面交予甲○○○收執
    ，並由甲○○○簽發面額九萬元本票二紙以供擔保，藉以取得相當於月息六十分
    而與原本顯不相當之重利，並以之為常業，恃此維生。乙○○復於同年五月九日
    向甲○○○收取一期利息六千元後，又約定於同月二十七日下午四時三十分許，
    在高雄市○○路與六合路口之王牌咖啡廳，再收取一期利息六千元時，嗣經甲○
    ○○之表姐楊淇皖報警，而於上開約定交付利息地點當場查獲，並扣得記帳單、
    同意書各一紙及甲○○○所有暫時供擔保用之本票二紙。
二、案經高雄市政府警察局三民第一分局移送臺灣高雄地方法院檢察署檢察官偵查起
    訴。
    理    由
一、右揭事實業據被告乙○○於警訊、偵查及本院審理時供承不諱，核與被害人甲○
    ○○於警訊及偵查時所供述之情節相符，並經證人楊淇皖即被害人甲○○○之表
    姐於警訊中證述屬實；而被告以每萬元每月利息六千元之重利借款與他人，經換
    算之結果，其一萬元之每年之利息計七萬二千元，年利率高達百分之七百二十，
    遠超過民法第二百零五條規定週年利率不得超過百分之二十之最高限制，亦高於
    社會一般借貸之利率；再衡情被害人甲○○○若非陷於急迫之際，實無必要向被
    告借款，而忍受重利壓迫之理，足徵被告之放款行為顯屬取得與原本顯不相當之
    重利。此外，復有記帳單、同意書各一紙及本票二紙附卷可稽，堪認被告之自白
    核與事實相符。本件事證已臻明確，被告犯行洵堪認定。
二、按刑法上規定之常業犯，只需有賴某種犯罪為業之意思，而有事實之表現為已足
    ，不以藉該犯罪為唯一生存者為必要（最高法院八十二年度第一次刑事庭會議參
    照）。本件被告以刊登報紙媒體，供不特定人聯絡貸款事宜方式，經營所謂「地
    下錢莊」，對外貸款，並取得重利，已見被告有以貸放款項，而取得重利，賴以
    維生之意思。又被告放款之對象係以登報之方式向不特定之社會大眾招攬，人數
    非少，且以預扣利息之方式放款，並以由借款人簽發本票以供擔保，其手法極其
    專業，實與一般親朋好友間之借貸態樣有別，雖僅有被害人甲○○○一人向其借
    款，惟仍不妨礙被告恃之以為生之常業犯行至明。故核被告所為係犯刑法第三百
    四十五條之常業重利罪。爰審酌被告正值壯年，卻不思循正途謀生，竟以月息高
    達六十分之利率借款於急需款項之人，獲取暴利，破壞國家經濟金融體制，惡性
    非輕，惟念其經營地下錢莊時間尚短，所生危害非鉅，且於犯罪後尚能坦承犯行
    ，態度良好等一切情狀，量處如主文所示之刑。又被告於七十八年間曾因贓物案
    件，經臺灣高雄地方法院判處有期徒刑三月確定，於七十八年十月四日經易科罰
    金執行完畢，五年以內未曾受有期徒刑以上刑之宣告，有臺灣高雄地方法院檢察
    署刑案資料查註紀錄表及臺灣高等法院被告全國前案紀錄表各一份在卷可參，被
    告僅因一時貪慾圖便，短於思慮，致罹刑典，其經此偵審程序教訓後，當知所警
    惕，應無再犯之虞，本院因認對其所宣告之刑，以暫不執行為適當，爰併予宣告
    緩刑三年，以啟自新。又扣案之記帳單一紙，係被告所有，且為供本件重利犯罪
    所用之物；同意書一紙，係被害人甲○○○交付被告持有，以供本件重利犯罪取
    償之用，業據被告供明在卷，自屬被告所有，而為犯罪所得之物，爰分別依刑法
    第三十八條第一項第二款、第三款之規定，均併予宣告沒收。至被害人甲○○○
    簽發之本票二紙，係暫時供被告擔保之用，仍屬被害人甲○○○所有，爰不予宣
    告沒收，附此敘明。
據上論斷，應依刑事訴訟法第二百九十九條第一項前段，刑法第三百四十五條、第七
十四條第二款，第三十八條第一項第二款、第三款，罰金罰鍰提高標準條例第一條前
段，判決如主文。
本案經檢察官朱秋菊到庭執行職務。
中    華    民    國      八十九      年      九      月      三十      日
                                臺灣高雄地方法院刑事第七庭
                                    法  官  蔡  正  雄
右正本證明與原本無異。
如不服本判決，應於判決送達後十日內，向本院提出上訴狀。
                                    書記官  許  雅  惠
中    華    民    國      八十九      年      九      月      三十      日
附錄本判決論罪之法條：
刑法第三百四十五條：
以犯前條之罪為常業者，處五年以下有期徒刑，得併科三千元以下罰金。


司法院資訊處製作；財團法人民間司法改革基金會備份。
